臺灣板橋地方法院刑事判決　　　　　　　93年度訴字第1742號
公　訴　人　臺灣板橋地方法院檢察署檢察官
被　　　告　戊○○
　　　　　　　　　　　五樓
指定辯護人　本院公設辯護人丙○○
上列被告因違反毒品危害防制條例案件，經檢察官提起公訴（九
十三年度偵字第二四五九號），本院判決如下：
    主  文
戊○○無罪。
    理  由
一、公訴意旨略以：被告戊○○基於販賣第一級毒品海洛因之概
    括犯意，分別於民國九十三年一月二十八日下午二時許、同
    年月二十九日晚間十時許及同年月三十日下午五時許，在臺
    北縣三重市○○路○段與長壽街口附近，以每包第一級毒品
    海洛因新臺幣（下同）一千元之價格，連續三次販賣第一級
    毒品海洛因予甲○○。嗣經警於同月三十日下午五時許，在
    上址察覺被告與甲○○形跡可疑上前盤查，當場查獲上情，
    並自被告身上起出販賣毒品所得現金一千元，自甲○○身上
    起出第一級毒品海洛因乙包（淨重零點三公克）、美娜水三
    瓶、注射針筒二支。
二、按犯罪事實應依證據認定之，無證據不得認定其犯罪事實；
    又不能證明被告犯罪者，即應諭知無罪之判決，刑事訴訟法
    第一百五十四條第二項、第三百零一條第一項分別定有明文
    。認定犯罪事實所憑之證據，雖不以直接證據為限，間接證
    據亦包括在內；然而無論直接或間接證據，其為訴訟上之證
    明，須於通常一般之人均不致有所懷疑，而得確信其為真實
    之程度者，始得據為有罪之認定，倘其證明尚未達到此一程
    度，而有合理之懷疑存在時，事實審法院復已就其心證上理
    由予以闡述，敘明其如何無從為有罪之確信，因而為無罪之
    判決，尚不得任意指為違法。最高法院七十六年台上字第四
    九八六號判例著有明文可資參照。
三、公訴人認為被告有前開犯行，無非係以被告於警詢中供述、
    證人甲○○於警詢中證詞、扣案之毒品及行動電話通聯紀錄
    資為佐證。訊據被告戊○○矢口否認有上開犯行，辯稱伊沒
    有販賣毒品給甲○○，當時伊和乙○○共同合資購買毒品，
    在乙○○家中施用毒品完畢後即返家，在途中遇到甲○○，
    與甲○○打招呼，之後旋即有警察出現，表示其為警察，並
    在甲○○皮包查扣一包毒品，而伊身上有一千三百元，警察
    則稱該一千元為伊販賣毒品所得，將伊等帶回警局，伊在警
    詢中之陳述係出於警方恐嚇等語。辯護人為被告辯稱，被告
    否認警詢自白出於任意性，且勘驗警詢錄音帶，僅錄音至人
    別資料、告知權利、查獲之人、時間、地點等問題，即告中
    止，而警員己○○之證述內容無法證明為何錄音不完整，重
    要供述部分均未錄音，是無法證明被告於警詢中供述出於自
    由意志，應不可採用，且被告供述之內容是幫乙○○運送毒
    品，亦非自白販賣毒品之犯行；再者，甲○○於警詢中供述
    ，乃屬傳聞證據，不得作為證據，縱可為證據，但其證述內
    容中購買毒品重量與實際扣案之毒品重量不符，且甲○○所
    供稱之購買毒品之對象係「阿弟」，陳明之聯絡電話亦非被
    告所有，是公訴人提出之通聯紀錄無法證明被告與甲○○就
    購買毒品有事先聯繫；又本件搜索扣押程序並不合法等語。
四、經查：被告否認警詢中供述出於自由意志，經本院勘驗警詢
    錄音帶，勘驗結果為「偵訊人原先訊問被告人別資料，並告
    知權利事項，之後訊問查獲地點，被告回答後，接著訊問查
    獲何人何物，在被告回答後，錄音即告中止」，有本院九十
    三年十二月二十日勘驗筆錄附卷可按。證人己○○即製作筆
    錄之員警，雖於本院審理時證稱並未恐嚇被告，被告供述係
    出於自由意志，當初可能係電池沒電所以錄音中止等語。惟
    按，刑事訴訟法第一百條之二雖有準用同法第一百條之一第
    一項之規定，即司法警察詢問犯罪嫌疑人，除有急迫情況且
    經記明筆錄者外，應全程連續錄音；必要時，並應全程連續
    錄影。然考其立法目的，在於建立詢問筆錄之公信力，並擔
    保詢問程序之合法正當；亦即在於擔保犯罪嫌疑人對於詢問
    之陳述，係出於自由意思及筆錄所載內容與其陳述相符。故
    司法警察（官）詢問犯罪嫌疑人如違背上開規定，其所取得
    之供述筆錄，究竟有無證據能力，即應審酌司法警察（官）
    違背該法定程序之主觀意圖、客觀情節、侵害犯罪嫌疑人權
    益之輕重、對犯罪嫌疑人在訴訟上防禦不利益之程度等具體
    情節認定之。是該條文旨在確保被告於訊問程序中係出於自
    由意志而陳述，是製作筆錄之員警應隨時注意錄音機械保持
    良好性能運作、電源維持及適時更新錄音帶，並積極排除任
    何錄音中斷之障礙，是被告警詢筆錄未為全程連續錄音，且
    針對有無販賣毒品之重要供述內容，完全未經錄音，顯有重
    大瑕疵，證人己○○之證詞復無法說明有何重大急迫情事無
    法注意錄音過程出現障礙，是被告於警詢中供述，檢察官無
    法舉證出於被告之自由意志，不具任意性，故不得作為證據
    。次者，證人甲○○於警詢中供述，為審判外之陳述，為傳
    聞證據，然經本院依法傳拘無著，依刑事訴訟法第一百五十
    九條之三之規定，應有證據能力。末者，本件查獲之緣由，
    係有人線報檢舉甲○○欲購買毒品，警方據報至檢舉地點，
    發現被告與甲○○有疑似毒品交易行為，而並於攔阻計程車
    之時，發現甲○○持有毒品，依現行犯逮捕甲○○，復依甲○○供述認為被告有販賣毒品之犯嫌，再以現行犯名義逮捕
    被告等過程，業據證人辛○○、己○○即到場查獲之警員到
    庭陳述綦詳，依刑事訴訟法第一百三十條規定，逮捕現行犯
    甲○○得附帶搜索身體、隨身攜帶物件，且被告亦同意警方
    搜索身體，有搜索扣押筆錄附卷可按，上開搜索扣押程序於
    法核無不合，因此自甲○○處扣得之第一級毒品海洛因一包
    及自被告身上扣得之一千元，為依法扣押之物，應有證據能
    力，先予敘明。
五、查，證人甲○○於警詢中供稱，伊於九十三年一月三十日十
    七時許，在臺北縣三重市○○路○段、長壽街口向綽號「阿
    弟」之男子以一千元購買零點一公克之海洛因。伊都是打電
    話0000000000號電話約定時間地點購買，見過戊○○三次，每次以一千元購買毒品一小包（零點一公克）等
    語。按犯毒品危害防制條例第第十條第一項、第二項之罪，
    供出毒品來源因而破獲者，得減輕其刑，為該條例第十七條
    所明定。則施用毒品之人，如供出毒品之來源因而破獲者，
    既得邀減輕其刑之寬典，為擔保其所為不利於其他共同被告
    陳述之真實性，尤應有足以令人確信其陳述為真實之補強證
    據，始能據以為論罪之依據。最高法院九十三年台上字第三
    八○號判決可資參照。是吸毒者指訴毒販之供述證據必先審
    查有無瑕疵，如認有證據能力，然其證據證明力低弱時，仍
    需補強證據輔助。證人甲○○供稱係向綽號「阿弟」之人購
    買毒品，且以行動電話0000000000號聯絡，經檢
    察官去函向臺灣大哥大股份有限公司函查上開行動電話使用
    者，用戶名稱為「庚○○」，有該公司九十三年五月十二日
    法警字第○九三二四八九六號函在卷可稽。該門號之持有人
    為「庚○○」，並非被告，而被告供稱其所使用之行動電話
    為0000000000號，且係向乙○○借用，此除經被
    告於警詢中供述，業經乙○○到庭證述屬實，故無證據證明
    被告乃行動電話0000000000號之持有人。縱依據
    通聯紀錄顯示行動電話0000000000號與甲○○所
    使用之行動電話0000000000號，在案發前有密切
    聯繫，然無以據此證明被告與甲○○事先有聯繫。甲○○復
    供稱以一千元購買第一級毒品海洛因零點一公克，然查，警
    方於甲○○身上扣得之第一級毒品海洛因，淨重為零點一六
    公克，有法務部調查局九十三年三月三日調科壹字第○六○○○七九八四號鑑定通知書附卷可參。是甲○○供述購買毒
    品之重量與實際扣案之毒品重量不符，且扣案之毒品重量超
    出許多，以證人甲○○供述之一千元購買零點一公克之標準
    視之，該扣案之第一級毒品至少價值一千六百元，被告應不
    可能交付超出約定重量甚多之毒品，且甲○○復未供稱此次
    交易有無餘款尚未付清，是以甲○○之證詞內容，諸多瑕疵
    矛盾，不足以證明被告有連續販賣第一級毒品之犯行。又證
    人己○○到庭證稱，根據線報指稱有人欲購買毒品，遂依線
    報一路跟蹤甲○○，甲○○先到藥房買針筒、美娜水，之後
    坐計程車到案發地點，下車後與被告有交換東西的動作，伊
    有看到被告與王女二人間有一手交錢、一手交東西之動作，
    嗣後伊與同事則分別控制被告、甲○○等語。然一同前往之
    警員辛○○則證稱，根據線報說臺北縣三重市○○路有毒品
    交易，伊與己○○、丁○○一同到現場，當時甲○○已和被
    告交易完畢，沒有看到被告與甲○○一手交錢一手交貨之情
    形，亦未看到被告拿東西給王女，當時甲○○已經要攔計程
    車離去，伊遂和丁○○去攔阻計程車，甲○○見狀一時緊張
    ，將毒品、美娜水、針筒掉在計程車之腳踏墊，伊等以現行
    犯名義逮捕甲○○等語。二位同時到場進行逮捕搜索之員警
    ，對於被告與甲○○究竟有無交易之動作，陳述相互歧異，
    倘若警方親眼目睹被告有一手交錢一手交貨事實，理應於交
    易完成之際，立即逮捕二人，何以於甲○○欲搭乘計程車離
    去之際，始將甲○○攔下，是二位員警之證詞，顯有出入矛
    盾之處，尚無法補強甲○○之證詞之證明力。綜上而言，甲○○於警詢中之證詞，證明力甚為薄弱，警員之證詞亦互相
    矛盾，無從證明被告有販賣毒品予甲○○，此外，復無充足
    之補強證據，無以證明被告確有販賣毒品之犯行。
六、據上所陳，本件依調查所得證據尚不足以證明被告確有公訴
    人所指之犯行，此外復查無其他積極證據足資證明被告有上
    述犯行，揆諸首開說明，犯罪尚屬不能證明，應為無罪之諭
    知。
據上論斷，應依刑事訴訟法第三百零一條第一項，判決如主文。
本件經檢察官鄧媛到庭執行職務。
中　　華　　民　　國　　94　　年　　4 　　月　　12　　日
                  刑事第六庭審判長法　官  王敏慧
                                  法  官  張江澤
                                  法  官  絲鈺雲
以上正本證明與原本無異
如不服本判決應於送達後10日內向本院提出上訴狀
                                  書記官　葉子榕
中　　華　　民　　國　　94　　年　　4 　　月　　12　　日
